Etude des SAU d'Alsace sur 50 jours
========================================================

L'étude porte du 1/1/2013 au 22/2/2013 avec un compatatif sur la même période en 2012.
Les données sont extraite de SAGEC HUS et copiées/collées dans un tableur libre office. La dernière colonne (supprimer) est supprimées. La feuille est enregistrée sous *sau2013.csv*
```{r}
file<-"~/Documents/Resural/Stat Resural/SAU2013"
setwd(file)
timestamp()
d<-read.csv("sau2013.csv",header=TRUE)
```
Préparation des données
------------------------
Transformation de la colonne *date* du format jj/mm/aaaa au format yyyy-mm-dd
```{r}
d$date<-as.Date(d$date,"%d/%m/%Y")
```
Renommage de la colonne *organisme* par la création d'une nouvelle colonne *hop*
NB: on ignore le CMCO. Deux structures sont absentes de la base: Sta anne et Diaconnat-Fonderie
```{r}
d$hop[d$Organisme=="CCOM"]<-"HUS"
d$hop[d$Organisme=="CH Altkirch"]<-"ALK"
d$hop[d$Organisme=="CH de Colmar (CMC Le Parc)"]<-"COL"
d$hop[d$Organisme=="CH de Colmar (Louis Pasteur)"]<-"COL"
d$hop[d$Organisme=="CH de Guebwiller"]<-"GEB"
d$hop[d$Organisme=="CH de Mulhouse ( Hasenrain)"]<-"MUL"
d$hop[d$Organisme=="CH de Mulhouse (Emile Muller-Moenschberg"]<-"MUL"
d$hop[d$Organisme=="CH de Saverne"]<-"SAV"
d$hop[d$Organisme=="CH de Sélestat"]<-"SEL"
d$hop[d$Organisme=="CH de Thann"]<-"TAN"
d$hop[d$Organisme=="CH de Wissembourg"]<-"WIS"
d$hop[d$Organisme=="CHU de Strasbourg (Hôp. Civil)"]<-"HUS"
d$hop[d$Organisme=="CHU de Strasbourg(Hautepierre)"]<-"HUS"
d$hop[d$Organisme=="Clinique des Diaconesses"]<-"DIA"
d$hop[d$Organisme=="Clinique Ste Odile (Strasbourg"]<-"ODI"
d$hop[d$Organisme=="Clinique des 3 Frontières"]<-"CTF"
```
Renommage de la colonne *service* par la création d'une nouvelle colonne *ser2*
```{r}
d$ser2[d$service=="CCOM Chirurgie"]<-"CCOM"
d$ser2[d$service=="Upatou"]<-"sALK"
d$ser2[d$service=="SAU Le Parc"]<-"pCOL"
d$ser2[d$service=="SAU Pasteur"]<-"aCOL"
d$ser2[d$service=="UHTCD"]<-"sGEB"
d$ser2[d$service=="PEDIATRIE NEONATOLOGIE"]<-"pMUL"
d$ser2[d$service=="URGENCES"]<-"aMUL"
d$ser2[d$service=="S.A.U. (ADULTES)"]<-"aSAV"
d$ser2[d$service=="PEDIATRIE"]<-"pSAV"
d$ser2[d$service=="Acceuil des urgences"]<-"sSEL"
d$ser2[d$Organisme=="CH de Thann" & d$service=="Urgences"]<-"sTAN"
d$ser2[d$Organisme=="CH de Wissembourg" & d$service=="Urgences"]<-"sWIS"
d$ser2[d$service=="Urgences Médico-Chirurgicales NHC"]<-"NHC"
d$ser2[d$service=="Urgences chirurgicales pédiatriques"]<-"pHTP"
d$ser2[d$service=="Urgences Adulte HTP"]<-"aHTP"
d$ser2[d$service=="Gynéco-Obstétrique (HTP)"]<-"gHTP"
d$ser2[d$service=="SOS Main"]<-"sDIA"
d$ser2[d$Organisme=="Clinique Ste Odile (Strasbourg" & d$service=="UPATOU"]<-"sODI"
d$ser2[d$service=="UPATOU (Structure des urgences)"]<-"sCTF"
d$ser2[d$Organisme=="CH de Wissembourg" & d$service=="Urgences "]<-"sWIS"
```
Sauvegarde:
```{r}
save(d,file="sau2013.Rda")
```
Chargement:
load("sau2013.Rda")

Résumé des donnnées
-------------------
d = dataframe pour 2013
```{r resume}
names(d)
```


analyse des données
-------------------
Tableau de l'ensemble des passages par jour pour l'ensemble des SAU:
```{r}
hosp2013<-tapply(d$hospitalisés,d$date,sum)
hosp2013
```
Moyenne des passages par jour ensemble des SAU:
```{r}
mean(hosp2013)
summary(hosp2013)
plot(hosp2013,pch=19,col="red",ylab="Passages",xlab="Semaines")
abline(h = mean(hosp2013))
```

Moyenne des passages par jour/SAU
```{r}
a<-tapply(d$TOTAL.passages,d$date,mean)
a
```
Ratio hospitalisation/passage. Hospitalisation est la somme des hospitalisations dans les servives + UHCD:
```{r}
hosp2013<-tapply(d$hospitalisés,d$date,sum)
b<-round(100*(d$hospitalisés + d$UHCD)/d$TOTAL.passages,2)

```
taux moyen d'hospitalisation durant la période:
```{r}
m1<-mean(b,na.rm=T)
m1
sd(b,na.rm=T)
```
Taux moyen d'hospitalisation par jour:
```{r}
a<-tapply(b,d$date,mean,na.rm=T)
plot(a,pch=19,col="red")
abline(h = m1,col="blue")
```
Comparaison 2013 - 2012
-----------------------
On récupère les données 2012 et on utilise par(new=T) pour superposer 2 graphiques:
```{r}
load("../SAU2012/sau2012.Rda")
a2<-tapply(d2$TOTAL.passages,d2$date,sum)
a<-tapply(d$TOTAL.passages,d$date,sum)
# sauvegarde des paramètres graphique
old <- par()
# calcul d'une ordonnée commune aux 2 courbes
ylim1 <- range(c(max(a),min(a2)))
# on trace la première
plot(a,ylim=ylim1,pch=19,col="red",ylab="Passages",xlab="1er janvier au 21 février",main="Comparaison 2012-2013",sub="(Ensemble des services d'urgence d'Alsace)")
# on modifie par() pour forcer la superposition
par(new=TRUE,ann=FALSE)
# desssin de la 2ème courbe
plot(a2,ylim=ylim1,pch=19,col="blue",axes=FALSE)
# tracé des droites moyennes
abline(h = mean(a2),col="blue")
abline(h = mean(a),col="red")
# tracé des lignes joignant les points
lines(a,ylim=ylim1,pch=19,col="red")
lines(a2,ylim=ylim1,pch=19,col="blue")
# ajout de la légende
legend(40,1400,c("2012","2013"),lty=c(1,1),lwd=c(2.5,2.5),col=c("blue","red"),bty="n")
# copyright
mtext("© RESURAL 2013",cex=0.5,side=4,line=-1,adj=0.1)
# restauration des paramètres graphiques
par(old)
```
Comparaison des activités:
```{r}
n<-length(a)
n
summary(a)
summary(a2[1:n])
round((mean(a)/mean(a2[1:n]) -1)*100,2)
```
Pour présenter ces tableaux en Latex:

stargazer(as.data.frame(a),summary=TRUE)

stargazer(as.data.frame(a2[1:length(a)]),summary=TRUE,digit.separator=" ",digits=2,median=TRUE,iqr=TRUE)

voir RPU2013/sweve/test pour un exemple


Utilisation de la librairie *zoo*
```{r zoo}
library("zoo")
tsa<-zoo(a,unique(d$date))
head(tsa)
plot(tsa)
tsb<-zoo(a2,unique(d2$date))
plot(tsb)
```
Moyenne lissée sur 7 jours
```{r}
ma <- rollmean(tsa, 7)
plot(ma, main="Moyenne lissée sur 7 jours")

mb <- rollmean(tsb, 7)
plot(mb, main="Moyenne lissée sur 7 jours")
```
Utilisation de *xts*
```{r xts}
library("xts")
ts2<-xts(a,unique(d$date))
```
Combinaison des deux courbes:
```{r zoo2}
tsc<-zoo(cbind(a,a2[1:length(a)]),unique(d$date))
plot(tsc)
plot(tsc ,screens=1,col=c("red","blue"),main="Activité des SU en 2012 et 2013",ylab="nombre de passages")
legend(as.Date("2013-01-01"), 1800, c("2013","2012"),col=c("red", "blue"),lty="solid")
mtext("© RESURAL 2013",cex=0.5,side=4,line=-1,adj=0.1)
```
moyennes lissées:
```{r lissage}
tsc2<-zoo(cbind(as.numeric(ma),as.numeric(mb[1:length(ma)])),unique(d$date))
plot(tsc2 ,screens=1,col=c("red","blue"),main="Activité des SU en 2012 et 2013",ylab="nombre de passages",ylim=c(800,1400))
legend(as.Date("2013-01-01"), 1400, c("2013","2012"),col=c("red", "blue"),lty="solid")
mtext("© RESURAL 2013",cex=0.5,side=4,line=-1,adj=0.1)
```
Activité des SAMU
=================
```{r samu}
samu<-read.csv("samu2013.csv",header=TRUE)
names(samu)
samu$date<-as.Date(samu$date,"%d/%m/%Y")
min(samu$date)
max(samu$date)
```

Créer 2 SAMU:
```{r s67s68}
s67<-samu[samu$service=="SAMU 67",]
s68<-samu[samu$service=="SAMU 68",]
ts67<-zoo(s67$affaires,s67$date)
plot(ts67)
ts68<-zoo(s68$affaires,s68$date)
plot(ts68)
tssa<-zoo(cbind(s67$affaires,s68$affaires),s67$date)
plot(tssa)

plot(tssa ,screens=1,col=c("red","blue"),main="Activité des SAMU en 2013",ylab="nombre d'affaires",ylim=c(400,1600),xlab="Date(jours)")
legend(as.Date("2013-01-01"), 1600, c("SAMU 67","SAMU 68"),col=c("red", "blue"),lty="solid",cex=0.5)
mtext("© RESURAL 2013",cex=0.5,side=4,line=-1,adj=0.1)
```
Courbes lissées
```{r samu_lissage}
m67 <- rollmean(tssa, 7)
plot(m67 ,screens=1,col=c("red","blue"),main="Activité des SAMU en 2013",ylab="nombre d'affaires",ylim=c(400,1600),xlab="Date(jours)")
legend(as.Date("2013-01-01"), 1600, c("SAMU 67","SAMU 68"),col=c("red", "blue"),lty="solid",cex=0.5)
mtext("© RESURAL 2013",cex=0.5,side=4,line=-1,adj=0.1)
```
Chargement du fichier pour 2012:
---------------------------------
```{r samu2012}
samu2012<-read.csv("samu2012.csv",header=TRUE)
names(samu2012)
samu2012$date<-as.Date(samu2012$date,"%d/%m/%Y")
min(samu2012$date)
max(samu2012$date)

min(samu2012$date[samu2012$service=="SAMU 68"])
```
Il manque les données pour le premier semestre 2012 pour le samu 68

Créer les SAMU:
```{r samu67_2012}
s672012<-samu2012[samu2012$service=="SAMU 67",]
ts672012a<-zoo(s672012$affaires,s672012$date)
plot(ts672012a,main="Affaires - SAMU 67 en 2012")
m67672012a <- rollmean(ts672012a, 7)
plot(m67672012a,main="Affaires (lissage) - SAMU 67 en 2012")
```
Comparaison 2012-2013
```{r comp.2012-2013}
tssa2<-zoo(cbind(s67$affaires,s672012$affaires),s67$date)
plot(tssa2,screens=1,col=c("red","blue"),main="Comparaison 2012-2013")
tssa2lisse<-rollmean(tssa2, 7)
plot(tssa2lisse,screens=1,col=c("red","blue"),main="Comparaison 2012-2013 (moyennes lissées)",xlab="Activité du SAMU 67",ylab="Nb.affaires/jour")
legend(as.Date("2013-01-01"), 1400, c("2013","2012"),col=c("red", "blue"),lty="solid",cex=0.8)
mtext("© RESURAL 2013",cex=0.5,side=4,line=-1,adj=0.1)
```
Comparaison passages/hospitalisations
-------------------------------------
```{r passages-hospit}
hosp2013<-tapply(d$hospitalisés,d$date,sum)
mean(hosp2013)
sd(passage2013)
median(passage2013)

passage2013<-tapply(d$TOTAL.passages,d$date,sum)
mean(passage2013)
sd(passage2013)
median(passage2013)

round(mean(hosp2013)*100/mean(passage2013),2)

a<-cbind(passage2013,hosp2013)
zoo2013<-zoo(a,unique(d$date))
plot(zoo2013)
zoo2013lisse<-rollmean(zoo2013, 7)
plot(zoo2013lisse,screens=1,main="2013 - Passages vs hospitalisation",col=c("red","blue"),xlab="Moyennes lissées")
legend(as.Date("2013-01-01"), 800, c("passages","hospitalizations"),col=c("red", "blue"),lty="solid",cex=0.8)
mtext("© RESURAL 2013",cex=0.5,side=4,line=-1,adj=0.1)
```





