Etude des SAU d'Alsace en 2013
========================================================

L'étude porte du 1/1/2013 au 31/12/2013 avec un compatatif sur la même période en 2012.
Les données sont extraite de SAGEC HUS et copiées/collées dans un tableur libre office. La dernière colonne (supprimer) est supprimée. La feuille est enregistrée sous *sau2013.csv*

Le présent document exploite les données du fichier binaire *sau2013.Rda* (voir le document *sau2013_Preparation_donnees.Rmd* pour la création de ce fichier).

```{r}
file<-"~/Documents/Resural/Stat Resural/SAU2013"
setwd(file)
timestamp()
# Chargement:
load("sau2013.Rda")
library("xts")
library("zoo")
```

Retraitement des données pour SAverne
-------------------------------------
Saverne envoie 2 fichiers, l'un pour les adultes, l'autre pour les enfants. On  effectue un regroupement des deux:
- savp = secteur pédiatrique
- sava = secteur adulte

```{r saverne}
sav <- d[d$Organisme == "CH de Saverne",]
savp <- d[d$Organisme == "CH de Saverne" & d$service == "PEDIATRIE",]
sava <- d[d$Organisme == "CH de Saverne" & d$ser2 == "aSAV",]
sav <- sava
sav$service <- "SU Saverne"
sav$moins.de.1.an <- savp$moins.de.1.an
sav$entre.1.et.75.ans <- sava$entre.1.et.75.ans + savp$entre.1.et.75.ans
sav$TOTAL.passages <- sava$TOTAL.passages + savp$TOTAL.passages
sav$hospitalisés <- sava$hospitalisés + savp$hospitalisés
sav$UHCD <- sava$UHCD + savp$UHCD
sav$Transferts <- sava$Transferts + savp$Transferts

```


Résumé des donnnées
-------------------
d = dataframe pour 2013
```{r resume}
names(d)
min(d$date)
max(d$date)
nb_jour <- max(d$date)-min(d$date)
dt <- seq(min(d$date), max(d$date),1) # vecteur temporel
nb_jour

summary(d$Organisme)
# jours manquants
summary(d$Organisme) - nb_jour
```
**Saverne** à le double des autres (adultes et pediatie)

analyse des données
-------------------
Tableau de l'ensemble des passages par jour pour l'ensemble des SAU:
```{r passages}
# nombre total de passages
sum(d$TOTAL.passages)
```
Analyse des hospitalisations
----------------------------
```{r hospit}
hosp2013<-tapply(d$hospitalisés,d$date,sum)
ts_zoo <- zoo(hosp2013, dt)
plot(ts_zoo, main="2013-Hospitalisations hors UHCD", xlab="jours", ylab="Nombre d'hospitalisations")

ts_xts <- xts(hosp2013, dt)
plot(ts_xts, main="2013-Hospitalisations hors UHCD", xlab="jours", ylab="Nombre d'hospitalisations")

# on combine 2 ts, passages et hospitalisations
pass2013<-tapply(d$TOTAL.passages,d$date,sum)
# taux hospitalisation
tx <- hosp2013/pass2013
# création matrice
a <- cbind(hosp2013, pass2013,tx)
ts_zoo <- zoo(a, dt)
# deux courbes dans le même graphique
plot(ts_zoo, screens=1)
# deux graphiques superposés
plot(ts_zoo, screens=c(1,2,3), main = "2013 - Passages vs Hospitalisations", ylab=c("Hospitalisations","Passages","Taux hosp."), col=c("blue","green","red"))
# moyenne mobile
k <- 7
ma <- rollmean(ts_zoo, k)
head(ma)
sda <- rollapply(ts_zoo, k, sd, align="right")
head(sda)

plot(ts_zoo[,1], col="orange", main="2013 - Hospitalisations", ylab="nombre")
lines(ma[,1], col="red", lty=2)
lines(ma[,1]+sda[,1], col="red")
lines(ma[,1]-sda[,1], col="red")
legend("bottomleft", legend=c("nombre","moyenne lissée","ecart_type","moyenne mensuelle"), col=c("orange","red","red","blue"), lty=c(1,2,1,1))


# moyenne des hospitalisations par mois
mm <- apply.monthly(ts_zoo, mean)
lines(mm[,1], col="blue")
plot(mm[,1], col="blue", main="2013 - Moyenne des hospitalisations", ylab="moyenne")
# ecart-type
sdmm <- apply.monthly(ts_zoo, sd)
# on peut faire les mêmes calculs par semaine, jour, années, quadrimestre
# apply.weekly(ts, f)
# colors <- ifelse(x >= 0, "black", "gray")

# idem avec xts
ts_xts <- xts(a, dt)
plot(ts_xts[,2])
plot(ts_xts[,1])
plot(ts_xts[,3])
# a priori xts ne sait faire que de l'univarié
first(ts_xts, "5 days")
last(ts_xts, "week")
# accepte aussi years

# on peut sélectionner un jour donné ou par périodes
ts_xts[5]
ts_xts[5,1]
ts_xts[5:10]
plot(ts_xts[5:10,2])

ts_xts["2013-10-19"]
ts_xts[seq(as.Date("2013-10-19"), as.Date("2013-10-25"), by=1)]
```

Moyenne des passages par jour ensemble des SAU:
-----------------------------------------------
```{r}
mean(hosp2013)
summary(hosp2013)
plot(hosp2013,pch=19,col="red",ylab="Passages",xlab="Jours",type="l")
abline(h = mean(hosp2013),col="blue")
```

Passages par jour/SAU
----------------------
```{r}
a<-tapply(d$TOTAL.passages,d$hop,sum)
a
# nombre total de passages:
sum(a)

barplot(sort(a),cex.names=.5,cex.axis=.5,ylab="nombre de passages",xlab="Services d'urgence",main="Passages dans les sercices d'urgence en 2013")
```

Comparaison SAU - RPU
---------------------
Saisie manuelle. Données à jour au 5 janvier 2014. *sau* sont les données obtenues au paragraphe *Passages par jour/SAU*. les données *rpu* sont fournies par le programme *rpu2013*.
- Ste Anne 2013:    14661
- données RPU pour 2013: 
   3Fr   Alk   Col   Dia   Geb   Hag   Hus   Mul   Odi   Sel   Wis   Sav 
 15688  7126 64758 29469 15103 34414 37018 56195 25963 19790 12646 12424
- données SAU pour 2013:
ALK    COL    CTF    DIA    GEB    HUS    MUL    ODI    SAV    SEL     TAN    WIS
14352  64650  16423   7078  15531 121190  62806  25675  26915  18076   14704  11205
  
```{r sau_rpu,echo=FALSE}
# si un nombre est sup à 10^6 alors la notation scientifiques est utilisée
# voir ?option puis scipen pour explication (et http://yihui.name/knitr/demo/output/).
options(scipen = 6, digits = 2)

# met un espace comme séparateur de milliers. A mettre en début de document. Source: http://stackoverflow.com/questions/18965637/set-global-thousand-separator-on-knitr
knit_hooks$set(inline = function(x) {
  prettyNum(x, big.mark=" ")
})

a<-c("3FR","ALK","COL","DIA","GUE","HUS","MUL","ODI","SAV","SEL","TAN","WIS","HAG","ANN")

sau<-c(16423, 14352, 64650, 7078, 15531, 121190, 62806, 25675, 26915, 18076, 14704, 11205, 0, 14661)

rpu<-c(15688, 7126, 64758, 29469, 15103, 37018, 56195, 25963, 12424, 19790, 0, 12646, 34414, 0)

s_sau <- sum(sau)
s_rpu <- sum(rpu)
p <- round(s_rpu*100/s_sau,2)

b<-rbind(sau,rpu)
colnames(b)<-a
b
c<-c("lightblue","blue")
barplot(b,beside=T,col=c,las=2,main="Données des SU versus RPU transmis",sub="(au 31/12/2013)")
legend(x="topright",legend=c("SAU","RPU"),border=T,pch=15,col=c,bty="n")
```
**Remarques**
- *rpu* ce sont les RPU transmis à e-santé. A terme ce devrait être la seule donnée d'activité recueillie. On remarque pour 2013 qu'on est loin de l'exhaustivité.
- *sau* données d'activité transmise au serveur régional de veille. Ces données sot recueillies depuis 2005 sauf pour trois établissements. Deux d'entre eus (StAnne et Diaconnat fonderie) n'existaient pas en tant que SU au moment de l'implantation du serveur. Le *CH Haguenau* a cessé d'émettre depuis plusieurs années.
- le *SU Saverne* ne transmets des RPU que depuis fin juillet 2013
- le *CH Thann* n'a jamais transmis de RPU
- la Clinique Ste Anne ne transmet pas de RPU mais transmet des données d'activité quotidienne sur le modèle du serveur régional.

- nb total de passages déclarés: **`r s_sau`**
- nb total de RPU déclarés: **`r s_rpu`**  
Si on suppose que le nb de passages déclarés est exact (en réalité sous estimé, par ex. Haguenau), l'exhaustivité mesurée est de l'ordre de **`r p` %**.

Ratio hospitalisation/passage.
------------------------------
Hospitalisation est la somme des hospitalisations dans les servives + UHCD:
```{r}
hosp2013<-tapply(d$hospitalisés,d$date,sum)
b<-round(100*(d$hospitalisés + d$UHCD)/d$TOTAL.passages,2)

```
taux moyen d'hospitalisation durant la période:
----------------------------------------------
```{r}
m1<-mean(b,na.rm=T)
m1
sd(b,na.rm=T)
```
Taux moyen d'hospitalisation par jour:
```{r}
a<-tapply(b,d$date,mean,na.rm=T)
plot(a,pch=19,col="red")
abline(h = m1,col="blue")
```
Comparaison 2013 - 2012
-----------------------
On récupère les données 2012 et on utilise par(new=T) pour superposer 2 graphiques:
```{r}
load("../SAU2012/sau2012.Rda")
a2<-tapply(d2$TOTAL.passages,d2$date,sum)
a<-tapply(d$TOTAL.passages,d$date,sum)
# sauvegarde des paramètres graphique
old <- par()
# calcul d'une ordonnée commune aux 2 courbes
ylim1 <- range(c(max(a),min(a2)))
# on trace la première
plot(a,ylim=ylim1,pch=19,col="red",ylab="Passages",xlab="1er janvier au 21 février",main="Comparaison 2012-2013",sub="(Ensemble des services d'urgence d'Alsace)")
# on modifie par() pour forcer la superposition
par(new=TRUE,ann=FALSE)
# desssin de la 2ème courbe
plot(a2,ylim=ylim1,pch=19,col="blue",axes=FALSE)
# tracé des droites moyennes
abline(h = mean(a2),col="blue")
abline(h = mean(a),col="red")
# tracé des lignes joignant les points
lines(a,ylim=ylim1,pch=19,col="red")
lines(a2,ylim=ylim1,pch=19,col="blue")
# ajout de la légende
legend(40,1400,c("2012","2013"),lty=c(1,1),lwd=c(2.5,2.5),col=c("blue","red"),bty="n")
# copyright
mtext("© RESURAL 2013",cex=0.5,side=4,line=-1,adj=0.1)
# restauration des paramètres graphiques
par(old)
```
Comparaison des activités:
```{r}
n<-length(a)
n
summary(a)
summary(a2[1:n])
round((mean(a)/mean(a2[1:n]) -1)*100,2)
```
Pour présenter ces tableaux en Latex:

stargazer(as.data.frame(a),summary=TRUE)

stargazer(as.data.frame(a2[1:length(a)]),summary=TRUE,digit.separator=" ",digits=2,median=TRUE,iqr=TRUE)

voir RPU2013/sweve/test pour un exemple


Utilisation de la librairie *zoo*
```{r zoo}
library("zoo")
tsa<-zoo(a,unique(d$date))
head(tsa)
plot(tsa)
tsb<-zoo(a2,unique(d2$date))
plot(tsb)
```
Moyenne lissée sur 7 jours
```{r}
ma <- rollmean(tsa, 7)
plot(ma, main="Moyenne lissée sur 7 jours")

mb <- rollmean(tsb, 7)
plot(mb, main="Moyenne lissée sur 7 jours")
```
Utilisation de *xts*
```{r xts}
library("xts")
ts2<-xts(a,unique(d$date))
```
Combinaison des deux courbes:
```{r zoo2}
tsc<-zoo(cbind(a,a2[1:length(a)]),unique(d$date))
plot(tsc)
plot(tsc ,screens=1,col=c("red","blue"),main="Activité des SU en 2012 et 2013",ylab="nombre de passages")
legend(as.Date("2013-01-01"), 1800, c("2013","2012"),col=c("red", "blue"),lty="solid")
mtext("© RESURAL 2013",cex=0.5,side=4,line=-1,adj=0.1)
```
moyennes lissées:
```{r lissage}
tsc2<-zoo(cbind(as.numeric(ma),as.numeric(mb[1:length(ma)])),unique(d$date))
plot(tsc2 ,screens=1,col=c("red","blue"),main="Activité des SU en 2012 et 2013",ylab="nombre de passages",ylim=c(800,1400))
legend(as.Date("2013-01-01"), 1400, c("2013","2012"),col=c("red", "blue"),lty="solid")
mtext("© RESURAL 2013",cex=0.5,side=4,line=-1,adj=0.1)
```
Activité des SAMU
=================
```{r samu}
samu<-read.csv("samu2013.csv",header=TRUE)
names(samu)
samu$date<-as.Date(samu$date,"%d/%m/%Y")
min(samu$date)
max(samu$date)
```

Créer 2 SAMU:
```{r s67s68}
s67<-samu[samu$service=="SAMU 67",]
s68<-samu[samu$service=="SAMU 68",]
ts67<-zoo(s67$affaires,s67$date)
plot(ts67)
ts68<-zoo(s68$affaires,s68$date)
plot(ts68)
tssa<-zoo(cbind(s67$affaires,s68$affaires),s67$date)
plot(tssa)

plot(tssa ,screens=1,col=c("red","blue"),main="Activité des SAMU en 2013",ylab="nombre d'affaires",ylim=c(400,1600),xlab="Date(jours)")
legend(as.Date("2013-01-01"), 1600, c("SAMU 67","SAMU 68"),col=c("red", "blue"),lty="solid",cex=0.5)
mtext("© RESURAL 2013",cex=0.5,side=4,line=-1,adj=0.1)
```
Courbes lissées
```{r samu_lissage}
m67 <- rollmean(tssa, 7)
plot(m67 ,screens=1,col=c("red","blue"),main="Activité des SAMU en 2013",ylab="nombre d'affaires",ylim=c(400,1600),xlab="Date(jours)")
legend(as.Date("2013-01-01"), 1600, c("SAMU 67","SAMU 68"),col=c("red", "blue"),lty="solid",cex=0.5)
mtext("© RESURAL 2013",cex=0.5,side=4,line=-1,adj=0.1)
```
Chargement du fichier pour 2012:
---------------------------------
```{r samu2012}
samu2012<-read.csv("samu2012.csv",header=TRUE)
names(samu2012)
samu2012$date<-as.Date(samu2012$date,"%d/%m/%Y")
min(samu2012$date)
max(samu2012$date)

min(samu2012$date[samu2012$service=="SAMU 68"])
```
Il manque les données pour le premier semestre 2012 pour le samu 68

Créer les SAMU:
```{r samu67_2012}
s672012<-samu2012[samu2012$service=="SAMU 67",]
ts672012a<-zoo(s672012$affaires,s672012$date)
plot(ts672012a,main="Affaires - SAMU 67 en 2012")
m67672012a <- rollmean(ts672012a, 7)
plot(m67672012a,main="Affaires (lissage) - SAMU 67 en 2012")
```
Comparaison 2012-2013
```{r comp.2012-2013}
tssa2<-zoo(cbind(s67$affaires,s672012$affaires),s67$date)
plot(tssa2,screens=1,col=c("red","blue"),main="Comparaison 2012-2013")
tssa2lisse<-rollmean(tssa2, 7)
plot(tssa2lisse,screens=1,col=c("red","blue"),main="Comparaison 2012-2013 (moyennes lissées)",xlab="Activité du SAMU 67",ylab="Nb.affaires/jour")
legend(as.Date("2013-01-01"), 1400, c("2013","2012"),col=c("red", "blue"),lty="solid",cex=0.8)
mtext("© RESURAL 2013",cex=0.5,side=4,line=-1,adj=0.1)
```
Comparaison passages/hospitalisations
-------------------------------------
```{r passages-hospit}
hosp2013<-tapply(d$hospitalisés,d$date,sum)
mean(hosp2013)
sd(passage2013)
median(passage2013)

passage2013<-tapply(d$TOTAL.passages,d$date,sum)
mean(passage2013)
sd(passage2013)
median(passage2013)

round(mean(hosp2013)*100/mean(passage2013),2)

a<-cbind(passage2013,hosp2013)
zoo2013<-zoo(a,unique(d$date))
plot(zoo2013)
zoo2013lisse<-rollmean(zoo2013, 7)
plot(zoo2013lisse,screens=1,main="2013 - Passages vs hospitalisation",col=c("red","blue"),xlab="Moyennes lissées")
legend(as.Date("2013-01-01"), 800, c("passages","hospitalizations"),col=c("red", "blue"),lty="solid",cex=0.8)
mtext("© RESURAL 2013",cex=0.5,side=4,line=-1,adj=0.1)
```

CH de Thann
============
Le CHT ne produit pas de RPU. Les seules indications d'activité sont celles fournies par le serveur régional

```{r thann}
tha <- d[d$Organisme=="CH de Thann",]
n_than <- sum(tha$TOTAL.passages)
n_1an <- sum(tha$moins.de.1.an)
n_adulte <- sum(tha$entre.1.et.75.ans)
n_75ans <- sum(tha$plus.de.75.ans)
```
- nombre de passages à Thann: `r n_than`
- nombre de résumés produits: `r nrow(tha)`
- moins de 1 an: `r n_1an` (`r round(n_1an * 100 / n_than,2)` %)
- moins de 75 ans: `r n_adulte` (`r round(n_adulte * 100 / n_than,2)` %)
- plus de 75 ans: `r n_75ans`


